臺灣高雄地方法院民事裁定　九十二年小上字第一三九號
　　上　訴　人　甲○○
　　被上訴人　　乙○○
右當事人間請求清償債務事件，上訴人對於中華民國九十二年八月二十九日本院高雄
簡易庭八十九年度雄小字第二七八六號第一審小額民事判決提起上訴，本院裁定如左
：
    主      文
上訴駁回。
第二審訴訟費用新台幣壹仟伍佰元由上訴人負擔。
    理      由
一、按小額訴訟上訴狀內應記載上訴理由，表明原判決所違背之法令及其具體內容，
    並依訴訟資料可認為原判決有違背法令之具體事實等事項，民事訴訟法第四百三
    十六條之二十五定有明文。又同法第四百三十六條之二十八規定，當事人於第二
    審程序不得提出新攻擊防禦方法，但因原法院違背法令致未能提出者，不在此限
    。
二、本件上訴人於民國九十二年十月一日提出上訴理由狀主張：(一)上訴人係因劉進義
    之介紹，而同意代為印製，此為被上訴人所主張及原判決認定之事實。查當時劉
    進義與上訴人已有多年之生意上往來，雙方並因此成為朋友，且劉進義是正常之
    生意人，沒有胡作非為之不良記錄，上訴人基於此一信任，而未多加質疑，原屬
    正常情形，不能謂上訴人有何過失可言。然原審未深入了解劉進義究為何人，過
    去有無犯法前科，是否有正當之職業，及與上訴人是否曾有多年正常之交易等情
    ，遽認上訴人信任劉進義而未質疑其介紹印製之物品是否欲作不法用途為有過失
    ，其認定實不能謂無偏失。(二)劉進義介紹上訴人代為印製時，係向上訴人稱印製
    之貼紙要貼在玩具上，上訴人並不知其為信用卡之條碼，對此原審並未傳訊劉進
    義調查是否屬實，實不能謂無瑕疵。(三)上訴人代為印製者僅有VISA字樣之貼紙，
    原判決謂上訴人印製之貼紙有VISA及MASTER CARD等字樣，顯屬違誤。(四)再者，
    信用卡上雖有VISA等字樣，但有相同字樣之貼紙則為未必使用在信用卡上，此為
    重要之觀念，例如玩具之信用卡同樣貼上印有上開字樣之貼紙，但必不法可言。
    故原判決以上訴人所印製者有VISA字樣而認定上理應足以判斷該其非供合法之使
    用，其心證實難謂無違誤。而劉進義如曾向上訴人表示印製之貼紙是要貼在玩具
    上，則上訴人信其所言，實無過失可言。(五)上訴人至今未曾使用過任何一張信用
    卡，不但不知信用卡有條碼，且上訴人僅為小學畢業，亦不知VISA為何意義，可
    向聯合信用卡中心查詢即可，證明上訴人從未申請信用卡，故上訴人接受委託根
    本不知印製之紙張欲做何種用途，如謂上訴人必須聯想到該紙張係供作不法用途
    ，否則即有過失而應負賠償責任，則上訴人根本無法接受工作委託，難謂合理等
    語。
三、惟按對於小額訴訟第一審裁判之上訴，非以其違背法令為理由，不得為之；又小
    額程序之第二審判決，依上訴意旨足認上訴為無理由者，得不經言詞辯論為之。
    民事訴訟法第四百三十六條之二十四第二項、第四百三十六條之二十九第二款著
    有明文。又依同法第四百三十六條之三十二準用之規定觀之，僅同法第四百六十
    八條「判決不適用法規或適用不當者」及第四百六十九條第一款至五款規定，在
    準用之列，亦即在(1)適用法規顯有錯誤者，或(2)判決理由與主文顯有矛盾者，(3)
    判決法院之組織不合法者，(4)依法律或裁判應迴避之法官參與裁判者，(5)當事人
    於訴訟未經合法代理者，均在準用之列。然同法第四百六十九條第六款「判決不
    備理由或理由矛盾者」，則未在小額事件之上訴程序準用之，故上訴人所必須指
    摘者，乃原判決有何上述違背法令之具體事實，否則即不能認為已不合法表明上
    訴理由。經查，本件上訴人無非指摘原審未傳訊劉進義調查其過去有無前科，是
    否有正當職業，人品為何，以及劉進義係告知上訴人稱要將條碼貼在玩具上，以
    及所印製者僅有VISA字樣，而遽認上訴人信任劉進義而接受其委託印製物品，而
    未質疑是否欲作不法用途之過失，不能謂無瑕疵等語，然依前開說明，上訴人並
    未具體表明原判決所違背之法令及其具體事實，亦未具體表明適用何法規顯有錯
    誤之情形，縱上訴人主張原審判決係「判決不備理由」或「判決理由矛盾」，此
    均非屬小額事件上訴程序所準用之違背法令之事由，已如前述，故其上訴已與法
    定要件不合。再者，就上訴人主張其未申請信用卡，故不知條碼之意義為何，且
    代為印製者僅有VISA字樣之貼紙，此向信用卡聯合中心查詢即可證明，以及原審
    並未傳訊劉進義一節云云，經核閱原審卷宗，上訴人在原審並未提出該攻擊防禦
    之方法，且按法院是否依職權調查證據，依民事訴訟法第二百八十八條第一項之
    規定，乃得為發現真實之必要而裁量決定之事項，上訴人未提出該攻擊防禦方法
    ，自非因原審法院違背法令所致，揆諸前開說明，上訴人亦不得以該新提出之證
    據方法，指摘原判決未依職權調查證據而違背法令。由上所述，自難認上訴人已
    補正上訴理由。揆諸前揭說明，上訴人之上訴為不合法，應予駁回。
四、末按於小額訴訟之上訴程序，法院為訴訟費用之裁判時，應確定其費用額，民事
    訴訟法第四百三十六條之十九第一項、第四百三十六條第三十二第一項規定甚明
    。查本件第二審訴訟費用為一千五百元，揆諸前開規定，應由上訴人負擔該第二
    審訴訟費用，附此敘明。
五、依民事訴訟法第四百三十六條之三十二第二項、第四百四十四條第一項、第九十
    五條、第七十八條，裁定如主文。
中　　　華　　　民　　　國　　九十三　　年　　　六　　　月　　 三十 　　日
                                臺灣高雄地方法院民事第五庭
~B審判長法官　陳嘉惠
~B法　　　官　林玉心
~B法　　　官　郭慧珊
右為正本係照原本作成。
本裁定不得抗告。
中　　　華　　　民　　　國　　九十三　　年　　　六　　　月　　 三十 　　日
~B法院書記官　董明惠
